臺灣高等法院臺中分院刑事判決　　　　　　　　　九十三年度上訴字第一三六八號
　　上　訴　人　臺灣臺中地方法院檢察署檢察官
　　被　　　告　丙○○
　　指定辯護人　本院公設辯護人　乙○○
右上訴人因被告偽造有價證券案件，不服臺灣臺中地方法院九十三年度訴字第八一六
號中華民國九十三年七月二日第一審判決（起訴案號：臺灣臺中地方法院檢察署九十
三年度偵字第八一六號），提起上訴，本院判決如左：
    主      文
原判決撤銷。
丙○○連續意圖供行使之用，而偽造有價證券，處有期徒刑貳年。如附表編號一至三
所示偽造之支票參紙，均沒收之。
    事      實
一、丙○○係台中市○○區○○路一段六一四之二號佑信清潔有限公司（下稱佑信公
    司）之清潔領班，於民國九十二年三月初某日，見佑信公司負責人甲○之辦公室
    抽屜未上鎖，竟意圖為自己不法之所有，乘機竊取佑信公司所有合作金庫南屯支
    庫帳號第一一八七─一號帳戶，票號ＺＸ0000000至ＺＸ0000000
  號之空白支票四紙，復基於意圖供行使之用而偽造有價證券之概括犯意，同時盜
    用同置於該抽屜內之發票印章即佑信公司及甲○之印章，擅自蓋在上開四紙空白
    支票上，並在票號ＺＸ0000000號空白支票之金額欄填寫「柒拾萬元正」
    （指新台幣，下同），發票日欄填寫「９２年３月１２日」（即如附表編號一所
    示之支票），簽發完成後，即將該紙支票持至台中市西區○○○○街二十號，向
    林惠選夫妻調借現款七十萬元而行使之，屆期因無力付款而退票，復於退票後一
    週內，在台中市○○路三十號六樓之十八住處，於票號ＺＸ0000000號空
    白支票之金額欄填寫「伍拾萬元正」，發票日欄填寫「９３年１月３０日」（即
    如附表編號二所示之支票），及在票號ＺＸ0000000號空白支票之金額欄
    填寫「柒拾萬元正」，發票日欄填寫「９２年７月３１日」（即如附表編號三所
    示之支票），並持至台中市西區○○○○街二十號，向林惠選夫妻換回先前交付
    遭退票如附表編號一所示之支票及再調借現款五十萬元而行使之。嗣於九十二年
    七月十七日佑信公司負責人甲○發覺如附表編號二、三之支票二紙遭竊取而向銀
    行辦理掛失止付，而林惠選之夫盧義鼎於九十二年七月三十一日如附表編號三所
    示之支票屆期乃持以向銀行提示，惟因該紙支票已遭辦理掛失止付而遭退票，即
    為佑信公司負責人甲○報警循線查獲上情。丙○○因尚未在票號ＺＸ00000
    00號空白支票上填載面額及發票日（即如附表編號四所示之支票），尚未完成
    該紙支票之發票行為，亦未將之交付他人，乃先將該紙支票返還佑信公司負責人
    甲○。
二、案經佑信公司訴由台中市警察局第四分局報請臺灣臺中地方法院檢察署檢察官偵
    查起訴。
    理      由
一、訊據被告丙○○固於警詢、檢察官訊問及原審審理時坦承有拿取上開四紙支票並
    簽發如附表編號一至三之支票持以向林惠選夫妻調借現金之事實不諱，惟矢口否
    認有何竊盜及偽造有價證券之犯行，辯稱：佑信公司之負責人甲○曾同意將該帳
    戶之整本空白支票借伊使用並由伊自行簽發，甲○有在該本支票簿的最後一張寫
    同意書云云。經查：右揭犯罪事實迭據告訴人代表人甲○指訴明確，核與證人林
    惠選於警詢時證述之情節相符；而如附表編號三所示之支票一紙遭退票後，林惠
    選之夫盧義鼎乃向原審法院臺中簡易庭就該紙支票訴請被告及告訴人公司連帶給
    付票款，經原審法院臺中簡易庭以九十二年度中簡字第二七七二號事件審理，而
    被告於該事件九十三年一月二十日言詞辯論時當庭坦承伊確於九十二年三月間乘
    機竊取告訴人公司之支票持向林惠選夫妻借款，並同意分期清償票款而與盧義鼎
    達成訴訟上和解乙情（見偵查卷第四七頁）；且事後被告於所簽立予告訴人之借
    款單及討款書上亦均明載本件四紙支票係其竊取簽發乙節（見偵查卷第五五、五
    六、五八頁）；此外，復有台中市票據交換所台中市分所九十二年八月十九日台
    票中字第九二○九六○號函影本、掛失止付票據提示人資料查報表影本、遺失票
    據申報書正本、如附表編號三所示之支票、退票理由單等影本、被告所簽立之借
    款單、討款書等影本及原審法院臺中簡易庭九十二年度中簡字第二七七二號給付
    票款事件起訴狀、九十三年一月二十日言詞辯論筆錄、和解筆錄等影本附卷可稽
    。是被告事後所辯顯係飾卸之詞，難以採信。本件事證明確，被告犯行堪以認定
    。
二、核被告所為，係犯刑法第三百二十條第一項竊盜罪及第二百零一條第一項意圖供
    行使之用而偽造有價證券罪。其盜用印章之行為係偽造有價證券之部分行為，行
    使偽造有價證券之低度行為復為偽造有價證券之高度行為所吸收，均不另論罪。
    所犯上開二罪，有方法結果之牽連關係，應從一重之偽造有價證券罪論處。被告
    先後三次偽造如附表編號一至三所示有價證券之犯行，時間緊接，犯罪構成要件
    相同，顯係基於概括犯意反覆為之，為連續犯，應以一罪論。公訴人雖僅就被告
    盜用告訴人公司及甲○之印章蓋在竊取之本件四紙支票上及在如附表編號三所示
    之支票上擅自填載金額及日期並持以行使之行為起訴，就被告在如附表編號一、
    二所示之支票上擅自填載金額及日期並持以行使之行為則漏未起訴，惟該未起訴
    部分與前開起訴經本院判決有罪部分，有連續犯及牽連犯之裁判上一罪關係，為
    起訴效力所及，本院自得併予審理。又查被告因與告訴人代表人甲○認識多年，
    甲○並曾借支票予被告使用，被告始於周轉不便時，出此下策，且偽造支票之張
    數僅三張，尚非至惡，且事後已就如附表編號三所示之支票一紙與持票人盧義鼎
    達成民事上之和解，分期清償票款，已如前述，其情狀堪予憫恕，雖科以法定最
    低度之刑，猶嫌過重，爰依刑法第五十九條之規定，減輕其刑。
三、原審判決對被告論罪科刑，固非無見，惟查：(一)被告僅在如附表編號四所示之空
    白支票上盜蓋發票印章，尚未在其上填載面額及發票日，因未完成該紙支票之發
    票行為，就該紙支票自不成立偽造有價證券罪，且未經公訴人起訴，應毋庸為何
    諭知，原判決竟論以構成偽造有價證券罪；(二)該紙支票雖經被告盜蓋告訴人之發
    票印章，然該紙支票上之印文既屬真正，且案發後被告已將該紙支票返還告訴人
    ，亦據告訴人代表人甲○於本院陳述在卷（見本院卷第二一、二二頁），就該紙
    支票自毋庸為何沒收之諭知，原判決竟依刑法第二百零五條規定併予諭知沒收，
    均有可議之處。而被告固就如附表編號三所示之支票一紙與持票人盧義鼎成立和
    解，前已說明，然尚未就如附表編號二所示之支票與持票人盧義鼎達成和解，且
    雖於案發後簽立借款單及討款書予告訴人收執，惟迄未實際賠償告訴人之損失，
    已據告訴人代表人甲○指訴綦詳，是檢察官依告訴人聲請提起上訴，以被告本件
    所為，造成告訴人信用破產，且迄未賠償告訴人任何損失，原審緩刑顯屬不當等
    語，亦非無理由，自應由本院將原審判決予以撤銷改判。爰審酌被告因一時失慮
    偶罹重典，案發後未能悉數坦承犯行，而偽造支票之金額尚非鉅大，且均持以向
    與其認識之林惠選夫妻調借現金，與一般擾亂金融秩序之經濟犯罪者不同等一切
    情狀，量處如主文第二項所示之刑，以示懲儆。末查，被告雖未曾受有期徒刑以
    上刑之宣告，有臺灣高等法院被告全國前案紀錄表在卷可按，惟被告於案發後僅
    簽立借款單及討款書予告訴人收執，迄未實際賠償告訴人之損失，亦尚未就如附
    表編號二所示之支票一紙與持票人盧義鼎達成和解，並即避不見面，致未能獲得
    告訴人之諒解，可見被告並未完全悔悟，難以憑信其日後絕無再犯之虞，本院綜
    核各情，認對被告不宜予以宣告緩刑，併此敘明。至被告偽造如附表編號一至三
    所示偽造之支票三紙，應依刑法第二百零五條之規定，宣告沒收之。
四、被告經合法傳喚無正當理由未到庭，爰不待其陳述逕行判決之。
據上論斷，應依刑事訴訟法第三百七十一條、第三百六十九條第一項前段、第三百六
十四條、第二百九十九條第一項前段，刑法第五十六條、第二百零一條第一項、第三
百二十條第一項、第五十五條、第五十九條、第二百零五條，判決如主文。
本案經檢察官丁○○到庭執行職務。
中      華      民      國　    九十四     年     一      月    十三　　日
                                    臺灣高等法院臺中分院刑事第七庭
      審判長法  官  林  榮  龍
                                                法  官  林  宜  民
                                                法  官  許  秀  芬
右正本證明與原本無異。
如不服本判決應於收受送達後十日內向本院提出上訴書狀，其未敘述上訴之理由者並
得於提起上訴後十日內向本院補提理由書（均須按他造當事人之人數附繕本）。
                                                書記官  金  珍  華
中      華      民      國　    九十四     年     一      月    十四　　日
附錄論罪科刑法條：
刑法第二百零一條第一項：
意圖供行使之用，而偽造、變造公債票、公司股票或其他有價證券者，處三年以上十
年以下有期徒刑，得併科三千元以下罰金。
刑法第三百二十條第一項：
意圖為自己或第三人不法之所有，而竊取他人之動產者，為竊盜罪，處五年以下有期
徒刑、拘役或五百元以下罰金。
附表：
編號  發 票 人   發 票 日   面    額    付  款  銀  行    票     號
 一   佑信公司   92.03.00   000000元    合作金庫南屯支庫  ZX0000000
 0   同    右   93.01.00   000000元    同          右    ZX0000000
 0   同    右   92.07.00   000000元    同          右    ZX0000000
 0   同    右   未填載     未填載      同          右    ZX0000000
                                                                        Ｒ
